臺灣桃園地方法院民事裁定
111年度監宣字第218號
聲  請  人  黃冠逢  
相  對  人  黃劉腰  
關  係  人  黃秀玉  
上列當事人間請求監護宣告事件，本院裁定如下：
    主      文
宣告黃劉腰（女，民國00年0月00日生，身分證統一編號：Z0000
00000號）為受監護宣告之人。
選定黃冠逢（男，民國00年0月0日生，身分證統一編號：Z00000
0000號）為受監護宣告之人黃劉腰之監護人。
指定黃秀玉（女，民國00年0月00日生，身分證統一編號：Z0000
00000號）為會同開具財產清冊之人。
聲請費用由受監護宣告之人負擔。
    理      由
一、按對於因精神障礙或其他心智缺陷，致不能為意思表示或受
    意思表示，或不能辨識其意思表示之效果者，法院得因本人
    、配偶、四親等內之親屬、最近一年有同居事實之其他親屬
    、檢察官、主管機關、社會福利機構、輔助人、意定監護受
    任人或其他利害關係人之聲請，為監護之宣告，民法第14條
    第1項定有明文。
二、聲請意旨略以：聲請人為相對人四子，關係人為相對人長女
    ，相對人現年88歲，緣相對人配偶於民國110年8月21日相對
    人配偶往生，相對人因此打擊過大，同年9月間相對人發生
    中風致右側癱瘓，目前於衛生福利部桃園醫院新屋分院慢性
    呼吸照護病房住院治療，並由家屬聘請之外籍看護照顧相對
    人，故為協助及代替臥床且已無言語表達能力之相對人辦理
    繼承事宜，爰依民法第14條第1項、第1110條、家事事件法
    第164條第1項規定，聲請對相對人為監護宣告，並選定聲請
    人為相對人之監護人，暨指定關係人黃秀玉為會同開具財產
    清冊之人。倘本院認相對人尚未達可宣告監護之程度，則請
    依民法第14條第3項、第15-1條第1項、家事事件法第177條
    規定為輔助之宣告等語。
三、經查，聲請人主張之前揭事實，業經其提出同意書、親屬系
    統表、身分證影本、身心障礙證明影本、診斷證明書等資料
    為證，並有本院依職權調取相對人之健保署資料查詢表及勞
    保網路資料查詢表可參。且經鑑定人周孫元醫師對相對人心
    神及身體狀況評估鑑定後，認：「理學檢查：頭部外觀無異
    常，頸部有氣切，使用呼吸器維持呼吸功能，四肢無法活動
    ，肌肉萎縮關節僵硬。精神狀態檢查，意識清醒，雙眼可自
    主張開，詢問名字、幾歲，黃員無法回答，對於算術，無法
    完成標準化測驗，不認得筆、手錶，請黃員閉眼睛、舉手，
    黃員無法配合，思考流程及內容無法探知，目前沒有明顯知
    覺障礙，如幻覺行為。判斷力、定向感缺損，情緒尚穩定。
    右手可活動，但無法書寫或其他方式表達自己所在地，不知
    道今日日期年月，短期與記憶長期記憶無法探知。CDR＝5，
    屬於末期失智程度，日常生活狀況，排尿需使用導尿管，大
    便失禁，使用尿布。個人衛生完全需他人協助才能維持。無
    經濟活動能力，無社會性活動能力，黃員符合其認知障礙，
    腦中風腦病變之診斷。因此心智缺陷，致其為意思表示、受
    意思表示等能力及辨識意思表示效果之能力，均已達不能之
    程度。」等語，因此鑑定人認為，其心智狀態應已達到不能
    為意思表示、受意思表示及辨識意思表示之效果，應已符合
    民法第14條第1項監護宣告之要件等語，有周孫元診所111年
    7月25日元字第11100000257號暨所附精神鑑定報告書在卷可
    稽（見本院卷第35頁）。本院審酌相對人因精神障礙已致不
    能為意思表示或受意思表示或不能辨識其意思表示之效果，
    是聲請人向本院聲請對相對人為監護宣告，核無不合，應予
    准許。
四、再按受監護宣告之人應置監護人；法院為監護之宣告時，應
    依職權就配偶、四親等內之親屬、最近一年有同居事實之其
    他親屬、主管機關、社會福利機構或其他適當之人選定一人
    或數人為監護人，並同時指定會同開具財產清冊之人。法院
    為前項選定及指定前，得命主管機關或社會福利機構進行訪
    視，提出調查報告及建議。監護之聲請人或利害關係人亦得
    提出相關資料或證據，供法院斟酌；法院選定監護人時，應
    依受監護宣告之人之最佳利益，優先考量受監護宣告之人之
    意見，審酌一切情狀，並注意下列事項：（一）受監護宣告
    之人之身心狀態與生活及財產狀況。（二）受監護宣告之人
    與其配偶、子女或其他共同生活之人間之情感狀況。（三）
    監護人之職業、經歷、意見及其與受監護宣告之人之利害關
    係。（四）法人為監護人時，其事業之種類與內容，法人及
    其代表人與受監護宣告之人之利害關係，民法第1110條、第
    1111條、第1111條之1分別定有明文。　　
五、次查，有關本件適宜由何人擔任監護人及會同開具財產清冊
    之人部分，經本院分別囑請桃園市社會工作師公會對兩造及
    關係人進行訪視，訪視評估結果略以：「本案之聲請人黃冠
    逢先生為相對人四子，關係人黃秀玉女士為相對人長女。相
    對人目前於衛生福利部桃園醫院新屋分院住院治療，目前由
    外籍看護照顧相對人日常生活起居及協助服藥，由聲請人主
    責處理相對人事務，保管相對人身分證、存摺與印章及每週
    送相對人與看護所需物品至醫院，關係人則願意協助聲請人
    處理相對人事務及不定時視訊關心相對人，而相對人每月所
    有開銷費用由關係人、相對人次女、次子、三子及聲請人一
    起支付之。訪視現場，聲請人口頭表示，相對人配偶及長子
    皆已往生，相對人三女黃秀珍女士為第1類中度身心障礙者
    ，聲請人無法徵詢其意見，而相對人次女黃鎂惠女士、相對
    人次子黃連木先生及相對人三子黃明煒先生皆有簽名表示同
    意本案之聲請。另聲請人未特別告知相對人二名弟弟有關本
    案之聲請。經訪視，聲請人黃冠逢先生具擔任本案監護(輔
    助)人意願，關係人黃秀玉女士具擔任本案會同開具財產清
    冊之人意願。綜合評估，相對人的受照顧狀況和聲請人及關
    係人的陳述，雖未見明顯不適任之消極原因，惟建請鈞院以
    相對人最佳利益為考量，參酌相關事證後予以綜合裁量之。
    」等語。以上有桃園市社會工作師公會111年6月1日桃林字
    第111377號附桃園市政府社會局社會工作科監護（輔助）宣
    告調查訪視報告在卷可佐（見本院卷第31頁至第33頁）。
六、綜合上情，本院審酌聲請人主責處理相對人事務、負責保管
    相對人身分證、存摺與印章，每週均會送相對人與看護所需
    物品至醫院，及與關係人、相對人次女、次子及三子一起支
    付相對人每月所有開銷費用，而聲請人亦具有擔任監護人之
    意願，查無聲請人不宜擔任監護人之原因，且因相對人配偶
    及長子皆已往生，而相對人三女黃秀珍為第1類中度身心障
    礙者，聲請人無法徵詢其意見想法外，相對人次女黃鎂惠、
    相對人次子黃連木及相對人三子黃明煒皆同意推派由聲請人
    擔任相對人之監護人，認聲請人為相對人之四子，當熟知相
    對人之生活事務，應能善盡照顧相對人之責，故如由聲請人
    擔任受監護宣告人之監護人，應符合相對人之最佳利益，又
    相對人查無意定監護人，有前開訪視報告在卷可參，爰依前
    揭規定選定聲請人為相對人之監護人；又關係人黃秀玉為相
    對人之長女，有穩定居住所及時間，願意協助聲請人處理相
    對人事務、不定時視訊關心相對人及與聲請人、相對人次女
    、次子及三子一起支付相對人每月所有開銷費用，並具有擔
    任會同開具財產清冊之人意願，亦查無明顯不適任之情形，
    是由關係人黃秀玉擔任會同開具財產清冊之人，衡情當可善
    盡監督相對人財產狀況之責，得保障相對人之財產受到妥適
    處理，爰依前揭規定，指定關係人陳木欽擔任會同開具財產
    清冊之人，應屬適當。又依民法第1113條準用同法第1099條
    、第1099條之1之規定，於監護開始時，監護人對於受監護
    宣告人之財產，應會同關係人於2個月內開具財產清冊，並
    陳報法院，於開具完成並陳報法院前，監護人對於受監護宣
    告人之財產，僅得為管理上必要之行為，附此敘明。
七、爰裁定如主文。　　
中　　華　　民　　國　　111 　年　　8 　　月　　31  　日
                   家事法庭     法  官　謝伊婷
以上正本係照原本作成。
如對本裁定抗告須於裁定送達後10日內向本院提出抗告狀。
中　　華　　民　　國　　111 　年　　8 　　月　　31　　日
                                書記官　温菀淳